臺灣高等法院臺中分院刑事裁定
110年度毒抗字第648號
抗  告  人  
即  被  告  劉冠億





上列抗告人即被告因違反毒品危害防制條例案件，不服臺灣臺中
 地方法院中華民國110年4月27日觀察、勒戒裁定（110年度毒聲
字第539號；聲請案號及偵查案號：臺灣臺中地方檢察署110年度
聲觀字第410號、110年度毒偵字第898號），提起抗告，本院裁
定如下：
    主  文
抗告駁回。
    理  由
一、抗告意旨以：抗告人即被告劉冠億（下稱被告）因詐欺案件
    於民國109年10月11日入監執行迄今，刑期期滿日為111年2
    月10日。按監獄行刑法之累進處遇分數計算，約110年11月
    可提報假釋，現因原審裁定觀察勒戒，若接續執行觀察、勒
    戒，累進處遇分數暫停、中斷，將影響被告提早申報假釋之
    權利。被告於服刑期間表現良好，本案亦係主動交付毒品，
    態度良好且配合，且被告因服刑迄今，已無再犯之可能。為
    被告之權益，請准予被告先執行詐欺案件，暫緩或延後觀察
    、勒戒之執行，爰依法聲請撤銷原裁定等語。
二、按犯毒品危害防制條例第10條之罪者，檢察官應聲請法院裁
    定，令被告入勒戒處所觀察、勒戒，其期間不得逾2 月。觀
    察、勒戒後，檢察官依據勒戒處所之陳報，認受觀察、勒戒
    人無繼續施用毒品傾向者，應即釋放，並為不起訴之處分；
    認受觀察、勒戒人有繼續施用毒品傾向者，檢察官應聲請法
    院裁定令入戒治處所強制戒治，其期間為6個月以上，至無
    繼續強制戒治之必要為止。但最長不得逾1年。依前項規定
    為觀察、勒戒或強制戒治執行完畢釋放後，3年後再犯第10
    條之罪者，適用前2項之規定，毒品危害防制條例第20條第1
     項、第2項、第3項分別定有明文。又前揭規定中所謂「3年
    後再犯」，經最高法院刑事大法庭以109年度台上大字第382
    6號裁定統一見解為：只要本次再犯（不論毒品危害防制條
    例第20條規定修正施行前、後）距最近一次觀察、勒戒或強
    制戒治執行完畢釋放，已逾3年者，即該當之，不因其間有
    無犯第10條之罪經起訴、判刑或執行而受影響。
三、經查：
  ㈠被告於109年5月20日下午2時許，在臺中市○○區○○街000○00號
    7樓居所內，以將第二級毒品甲基安非他命置於玻璃球內燒
    烤加熱，吸食其煙霧之方式，施用甲基安非他命1次，嗣經
    警方查獲，並扣得第二級毒品甲基安非他命1包（驗餘淨重6
    .0893公克）及玻璃球1個等情，業據被告於警詢及偵訊時坦
    承不諱（見毒偵1743卷第41至42、97至98頁），且被告為警
    查獲後，經警採集尿液經送檢驗結果，確呈安非他命及甲基
    安非他命陽性反應等情，有勘查採證（驗）同意書、委託檢
    驗尿液代號與真實姓名對照表、正修科技大學超微量研究科
    技中心尿液檢驗報告（見毒偵1743卷第63、65頁、核交卷第
    7頁）在卷可稽，此外，復有查獲照片（見毒偵1743卷第59
    、61頁）、衛生福利部草屯療養院鑑驗書（見毒偵1743卷第
    107頁）在卷可憑，及上開甲基安非他命及玻璃球扣案可佐
    ，足認被告上開任意性自白與事實相符，而堪採信。是被告
    確有於前開時間、地點，施用第二級毒品甲基安非他命之犯
    行，堪可認定。又被告前因施用毒品案件，經送觀察、勒戒
    ，於96年2月9日因無繼續施用傾向出所，並經臺灣板橋地方
    法院檢察署（現已更名為臺灣新北地方檢察署）檢察官以95
    年度毒偵緝字第721號及96年度毒偵字第86號為不起訴處分
    ，被告所受上開觀察、勒戒執行完畢釋放，距其本次施用毒
    品犯行已逾3年，此有上開前案不起訴處分（見毒聲卷第29
    頁）及臺灣高等法院被告前案紀錄表（本院卷第21至29頁）
    在卷可參，依前揭說明，檢察官聲請裁定將被告送勒戒處所
    觀察、勒戒，核無不合，應予准許。
  ㈡抗告意旨雖以前揭情詞請求撤銷原裁定，惟查：
　⒈按毒品危害防制條例所規定之「觀察、勒戒」程序，係針對
    受處分人所為保安處分，目的在戒除行為人施用毒品身癮及
    心癮，以達教化與治療之目的，其立法意旨在幫助施用毒品
    者戒毒，性質上為一療程，而非懲罰，並屬強制規定，除檢
    察官審酌個案情形，依同條例第24條第1項為附命完成戒癮
    治療之緩起訴處分外，凡經檢察官聲請法院裁定將被告送勒
    戒處所觀察、勒戒者，法院僅得就其聲請審查被告是否有施
    用毒品之行為，以及被告是否為「初犯」或為觀察、勒戒、
    強制治療執行完畢後「3年內再犯」而為准駁之裁定，並無
    自由斟酌以其他方式替代或得以其他原因免予或暫緩執行之
    權。
　⒉本案被告確有上開施用第二級毒品犯行，業如前述，且經檢
    察官為觀察、勒戒聲請，依前揭說明，法院即應依前開規定
    裁定令入勒戒處所執行觀察、勒戒，而無自由裁量得以其他
    方式替代或得以其他原因免予或暫緩執行之餘地。被告稱其
    若送觀察、勒戒，其累進處遇分數將中斷，影響其假釋等情
    ，縱若屬實，核與是否應裁定送勒戒處所觀察、勒戒之法律
    判斷無關，亦非可免除或暫緩觀察、勒戒執行之法定事由。
    是抗告意旨謂：請求暫緩或延後觀察勒戒云云，顯無理由。
四、綜上所述，原審因認檢察官之聲請為正當，依毒品危害防制
    條例第20條第1項、第3項規定，裁定被告施用第二級毒品，
    令入勒戒處所觀察、勒戒，其期間不得逾2月。經核無不合
    ，被告仍執前詞提起抗告，指摘原裁定不當，為無理由，應
    予駁回。
據上論斷，應依刑事訴訟法第412條，裁定如主文。
中    華    民    國  110     年     5     月   28    日
            刑事第四庭    審判長法  官  蔡名曜  
                                法  官  邱鼎文
                                法  官  黃玉琪

以上正本證明與原本無異。　　　　　　　　　　　　　　　　
不得再抗告。
                               書記官  李欣憲

中    華    民    國  110    年     5    月   28    日